臺灣桃園地方法院刑事判決　　　　　　　100年度易字第290號
公　訴　人　臺灣桃園地方法院檢察署檢察官
被　　　告　陳明隆
選任辯護人　陳錦川律師
上列被告因竊盜案件，經檢察官提起公訴（99年度偵字第10241
號），本院判決如下：
    主  文
陳明隆共同竊盜，累犯，處有期徒刑肆月，如易科罰金，以新臺
幣壹仟元折算壹日。扣案鑰匙壹把沒收。
    事  實
一、陳明隆前因竊盜案件，經本院以94年度易字第443 號判決判
    處有期徒刑2 年確定，於民國94年8 月26日入監服刑，並於
    96年5 月9 日縮刑期滿執行完畢。又因搶奪案件，經本院以
    98年度訴字第593 號判決判處有期徒刑10月確定，並於98年
    9 月24日入監服刑，嗣於99年2 月19日縮刑期滿執行完畢（
    均構成累犯）。猶不知悔改，於99年3 月30日晚間10時30分
    許至翌日（即31日）凌晨3 時50分許間某時，與洪健耀（綽
    號「阿助」）共同基於意圖為自己不法所有之犯意聯絡，在
    桃園縣平鎮市○○路190 巷2 號旁停車棚，持自備鑰匙1 把
    竊取顧正國所有車號IUQ-197 號重型機車，得手後，旋由洪
    健耀騎乘該機車搭載陳明隆離去。嗣警方於99年3 月31日凌
    晨3 時50分許，在桃園縣平鎮市工業區見陳明隆、洪健耀騎
    乘該機車且形跡可疑，上前攔停，陳明隆、洪健耀不從，並
    於桃園縣平鎮市○○○○路7 號前棄車逃逸，陳明隆逃跑時
    因跌倒而為警查獲，洪健耀則趁隙逃逸。警方並於上開機車
    扣得鑰匙1 把，並自陳明隆身上扣得與本案無關之鑰匙2 串
    、手套1 個、T 型板手1 支，另於現場扣得鑰匙2 串。
二、案經桃園縣政府警察局平鎮分局報告臺灣桃園地方法院檢察
    署檢察官偵查起訴。
    理  由
壹、證據能力部分：
    查本案所引用之供述及非供述證據，經本院依法踐行調查證
    據程式，檢察官、被告及其選任辯護人均不爭執各該證據之
    證據能力（見本院審易字卷第21頁背面），且亦查無依法應
    排除其證據能力之情形，是後述所引用證據之證據能力均無
    疑義，先予敘明。
貳、實體部分：
一、訊據被告陳明隆矢口否認有何加重竊盜之犯行，辯稱：伊是
    99年3 月30日下午6 、7 時許打手機給「阿助」即洪健耀聯
    絡上他的，洪健耀大約在晚間12時許自己騎車號IUQ-197 號
    重型機車到伊住處找伊，當晚伊與他喝酒，之後快到凌晨2
    點多他說無聊要去找「恐龍」即陳啟峰，因此就騎車載伊去
    找陳啟峰，陳啟峰當時住在楊梅愛買附近，伊不知道機車是
    贓物，警察攔查時伊之所以急忙跑掉，是因為伊看洪健耀跑
    就跟著跑，且伊怕酒測，伊是認識陳啟峰因而認識洪健耀，
    認識的時間是在本案竊盜前幾個禮拜，當日凌晨3 時50分許
    被警察攔查時，伊是被洪健耀載的，伊沒有竊取那台機車云
    云；選任辯護人陳錦川律師為被告辯護稱：車號IUQ-197 號
    重型機車是洪健耀騎來的，被告否認犯行，又非現行犯被捕
    ，亦無證據證明與洪健耀共同犯罪，被告無法構成共同竊盜
    ，此外，證人洪健耀所述不會騎機車等節違反常情，相較於
    被告自然描述事實經過，被告所言應較為可信云云。經查：
  (一)上開事實，業據證人蘇順志於偵查中證稱：伊於99年3 月31
    日凌晨3 時50分許在桃園縣平鎮市○○○○路7 號攔查車號
    IUQ-197 號重型機車，被告被1 名男子搭載，當時伊與另1
    位同仁要返回交接，在工業區那一帶看到被告與另1 名男子
    共乘1 台機車，他們看到伊警車從巷子出來，就在原地打轉
    掉頭就走，伊認為他們形跡可疑，因此就開車尾隨，到查獲
    地點前按喇叭及警報器，要他們靠右停車接受盤查，被告及
    另1 名駕駛都不接受盤查，一直騎車繞著巷子，伊等人一直
    追到工業十一路7 號前，他們就突然棄車逃逸，伊追被告，
    伊同事追另1 個人，被告因為穿拖鞋自己跌倒，就被伊拉住
    ，伊同事沒有追到騎車的男子，伊有查到被告有很多前科，
    但並沒有案件在偵查中，之後查車子，被告無法交代車主，
    全都推給騎乘機車的人，但對於該人又無法交代真實姓名、
    年籍，說只認識2 、3 天，後來聯絡車主，車主才發現車子
    不在家裡等語甚詳（見偵查卷第142-143 頁）；且經證人顧
    正國於警詢中證稱：警方於99年3 月31日查獲被告行竊伊車
    號IUQ-197 號重型機車，該機車伊於99年3 月30日晚間10時
    30分許下班回到家停放在伊住處車棚內，警方在99年3 月31
    日凌晨4 時許到伊住處詢問伊是否在同日3 時50分許有騎乘
    該機車在桃園縣平鎮市○○○○路7 號前經警攔查逃逸，伊
    才發現機車不見了等語明確（見偵查卷第15-16 頁）；並據
    證人陳啟峰於偵查中證稱：伊綽號是「恐龍」，伊認識「阿
    助」，他叫做洪健耀等語明確（見偵查卷第125 頁），此外
    ，並有贓物認領保管單、車號IUQ-197 號重型機車車籍資料
    、機車鑰匙1 支、現場照片、桃園縣政府警察局平鎮分局刑
    案現場勘察報告在卷可按（見偵查卷第19-20 、24、26-29
    、55-61 頁）。據此可知，被告為警攔停後，與洪健耀棄車
    一同逃逸，倘被告未為本件竊盜犯行，其為警攔停時，僅需
    具實陳述如何與洪健耀聯繫、為何與洪健耀一同外出等節即
    可，並無任何逃跑之必要，然被告卻於員警尾隨機車攔停、
    洪健耀棄車之後一同逃逸，且為警查獲後就洪健耀之真實姓
    名年籍資料等情供述又多有矛盾歧異之處（詳如後述），其
    涉犯本件竊盜犯行，應堪認定。又本案車號IUQ-197 號重型
    機車係於99年3 月30日晚間10時30分許至翌日（即31日）凌
    晨3 時50分許間某時遭竊，且被告係於99年3 月31日凌晨3
    時50分許為警查獲，亦即該機車被竊時間與被查獲時間相隔
    約在5 小時以內，且該期間為夜間，於此短期間內之夜間時
    間，該機車應非轉手而取得之贓物，併此敘明。
  (二)被告雖以前詞置辯，然查，其於警詢時供稱：警察攔停時載
    伊的人叫做「馮賢助」，真實姓名、年籍資料伊不清楚，住
    在平鎮，伊都打給綽號「恐龍」的人聯絡「馮賢助」，伊坐
    在該機車是因為要去找「恐龍」，「恐龍」叫「馮賢助」來
    伊住處找伊，「馮賢助」是99年3 月31日凌晨2 時許將近3
    時許來載伊，伊只見過「馮賢助」2 、3 次面，跟他不是很
    熟，看到警察攔檢時伊與「馮賢助」會逃跑，是因為「馮賢
    助」叫伊跑，伊當時很緊張，就跟著跑云云（見偵查卷第7-
    8 頁）；又於偵查中供陳：「阿助」是99 年3月31日凌晨2
    、3 時許騎乘重型機車來載伊，「阿助」的本名伊乾爹有告
    訴過伊，但是伊忘記了，當時要去找「恐龍」即陳啟峰，他
    在通緝中，不方便出來，因此叫「阿助」來載伊；「阿助」
    是99年3 月31日凌晨12時許快1 時許打電話給伊，伊與「阿
    助」在1 時許見面；「阿助」是中午12時許到伊龍潭竹龍路
    上租屋處找伊，大約下午1 時許從伊住處出發，「阿助」常
    到伊租屋處，平常是打手機聯絡；阿助當天是從龍潭鄉九龍
    村來找伊，是晚上10時許打電話說他之後會來找伊；「阿助
    」是66年次，住桃園縣平鎮市○○路，大約175 公分，壯壯
    的，有毒品前科云云（見偵查卷第35、105 、115-116 頁）
    ，對於其係撥打電話給洪健耀聯絡、透過陳啟峰聯絡洪健耀
    或洪健耀主動與其聯絡；洪健耀當天何時與其聯絡；是洪健
    耀的提議而一同去找陳啟峰或陳啟峰叫洪健耀來載被告；當
    日洪健耀係於中午12時許、晚間12時許、1 時許或凌晨2 時
    許近3 時許到被告住處；被告與洪健耀見過2 、3 次面或洪
    健耀常到被告住處；警察攔停時跟著跑是否是洪健耀叫被告
    跑或被告怕被酒測；其是否知悉洪健耀之年籍資料、特徵等
    情，前後供述不一。倘被告確未參與本件犯行，其僅需具實
    陳述當日如何與洪健耀聯絡並一同外出之情節，且縱使被告
    對於當日過程之細節記憶模糊，亦不致對於如何與洪健耀聯
    絡、當日何時與洪健耀見面、與洪健耀是否熟識等情供述有
    如此重大之歧異，顯見被告係為隱瞞其所為之不法事實，為
    圖自圓其說，始一再編造出前後不一之說詞，致先後所辯之
    情節有重大歧異，益見其上開所辯，應係迴護有利於己之詞
    ，委無可採。
  (三)況被告於偵查中供稱：當天伊是第一次看到本案機車，伊沒
    有問「阿助」機車從何而來云云（見偵查卷第116 頁），然
    其另於偵查中供稱：車子不是伊偷的，是「阿助」偷的云云
    （見偵查卷第105 頁），倘被告未曾詢問洪健耀該機車從何
    而來，其應當不知該機車是否為洪健耀所竊取，然其卻於偵
    訊時直指該機車為洪健耀所竊，核與常情未合，益見其所辯
    應係事後卸責之詞。
  (四)再參酌被告辯稱：為警攔停時，伊是因為看洪健耀跑所以跟
    著跑，且伊怕被酒測云云（見本院易字卷第36頁）。經核，
    被告為警攔查時係由洪健耀騎乘機車，被告既為乘客，縱使
    飲酒且酒測值超過標準，亦無酒醉駕車之違反法規行為，何
    以因擔心酒測而逃逸，被告辯稱擔心被酒測逃跑云云，顯係
    臨訟卸責之詞，不足採信。
  (五)至證人洪健耀雖於偵查中及本院審理時證稱：伊沒有偷過車
    號IU Q-197號重型機車，也沒有在桃園縣平鎮市○○○○路
    7 號前為警攔查、棄車逃逸云云（見偵查卷第138 頁，本院
    易字卷第30頁背面），依其所述，並無從為被告有利之認定
    。然證人洪健耀於偵查中證稱：99年3 月30日前往被告住處
    應該是跟朋友借的車，是黑色迪爵，之前也有借過VINO云云
    （見偵查卷第137 頁），另於本院審理時證稱：伊沒有騎過
    機車云云（見本院易字卷第32頁），就其是否騎過機車一節
    ，所述前後迥異，所言是否屬實，並非無疑。又參酌其於本
    院審理時證稱：伊跟「恐龍」即陳啟峰到被告住處待到10時
    許，之後陳啟峰先離開，又回到被告住處，之後陳啟峰載伊
    及被告去陳啟峰住處，伊跟被告就開陳啟峰的車出去等語（
    見本院易字卷第31頁、第32頁背面），依其所述，證人洪健
    耀其當日夜間確實與被告在一起，而被告又於當日夜間為警
    查獲，參以被告指稱當日騎乘機車之人即為洪健耀，本院因
    認證人洪健耀為本案共犯，附此敘明。
  (六)綜上所述，被告陳明隆所辯均非可採，本件事證明確，被告
    之犯行堪以認定。
二、核被告陳明隆所為，係犯刑法第320 條第1 項之竊盜罪。被
    告與洪健耀就本件竊盜犯行，有犯意聯絡及行為分擔，為共
    同正犯。公訴人雖認被告係持客觀上足供兇器使用之T 型板
    手行竊，然依被告之供述，T 型板手為洪健耀所交付，因為
    洪健耀身上沒有口袋，要其幫忙拿，警方現場有在車號IUQ-
    197 號重型機車上查扣1 把插在機車上的鑰匙等語（見偵查
    卷第9 、36、106 、116 頁，本院易字卷第35頁背面），並
    無法證明被告、洪健耀行竊時確有攜帶T 型板手，是公訴人
    認被告涉犯刑法第321 條第1 項第3 款之攜帶兇器竊盜罪，
    容有誤會，惟起訴之基本社會事實同一，爰依法變更起訴法
    條。又被告曾受事實欄所載之徒刑執行完畢，此有臺灣高等
    法院被告前案紀錄表1 份供參，其受徒刑之執行完畢，於5
    年內故意再犯本件有期徒刑以上之罪，為累犯，應依刑法第
    47條第1 項規定，加重其刑。爰審酌被告前有數次竊盜犯罪
    前科，猶不知檢束行為，竟又再次冀望不勞而獲，竊取他人
    財物，及其否認犯行之犯後態度，兼衡其犯罪之手段、所生
    危害、竊得財物之價值等一切情狀，量處如主文所示之刑，
    並諭知易科罰金之折算標準，以資懲儆。扣案自備鑰匙1把
    ，為共犯洪健耀所有，供犯罪所用之物，業據被告供承明確
    （見偵查卷第9 、116 頁），應依刑法第38條第1 項第2款
    之規定宣告沒收。至扣案鑰匙4 串、手套1 個、T 型板手1
    支，並無證據證明與本件犯罪有直接關係，爰不予宣告沒收
    。
三、職權告發部分：被告指稱查獲當時係由洪健耀騎乘車號IUQ-
    197 號重型機車，而依證人洪健耀於本院審理時之證詞，當
    日夜間其確實與被告在一起（見本院易字卷第31頁、第32頁
    背面），再參酌證人洪健耀就其是否騎過機車前後證詞相左
    （見偵查卷第137 頁，本院易字卷第32頁），其嗣後翻異前
    詞改稱沒有騎過機車云云，顯係避重就輕之詞，證人洪健耀
    涉犯本件竊盜犯行部分，應交由檢察官另行偵辦。另證人洪
    健耀於本院審理時，具體向本院陳述並具結，然其陳述之內
    容與被告指訴及卷存相關事證相互歧異，此部分上開證人是
    否涉及偽證犯行，亦應交由檢察官另行偵辦。
據上論斷，應依刑事訴訟法第299 條第1 項前段、第300 條，刑
法第28條、第320 條第1 項、第47條第1 項、第41條第1 項前段
、第38條第1 項第2 款，刑法施行法第1 條之1 第1 項、第2 項
前段，判決如主文。
本案經檢察官陳淑蓉到庭執行職務。
中    華    民    國  100     年    6     月    17    日
                  刑事第四庭    法  官  林宜靜
以上正本證明與原本無異。
如不服本判決應於收受判決後10日內向本院提出上訴書狀，並應
敘述具體理由。其未敘述上訴理由者，應於上訴期間屆滿後20日
內向本院補提理由書( 均須按他造當事人之人數附繕本) 「切勿
逕送上級法院」。
                                書記官  王明玉
中    華    民    國   100    年    6     月    17    日
附錄論罪科刑法條
中華民國刑法第320條
（普通竊盜罪、竊佔罪）
意圖為自己或第三人不法之所有，而竊取他人之動產者，為竊盜
罪，處5  年以下有期徒刑、拘役或 5 百元以下罰金。
意圖為自己或第三人不法之利益，而竊佔他人之不動產者，依前
項之規定處斷。
前二項之未遂犯罰之。